臺灣高雄地方法院刑事判決　　　　　　　　　　　　　九十年度易字第一三九五號
　　公　訴　人　臺灣高雄地方法院檢察署檢察官
　　被　　　告　丙○○
右列被告因恐嚇取財案件，經檢察官提起公訴（八十九年度偵字第二五六四三號、九
十年度偵字第五一四七號），本院判決如左：
    主  文
丙○○連續意圖為自己不法之所有，以恐嚇使人將本人之物交付，累犯，處有期徒刑
拾月。扣案之斧頭、木棍、菜刀、螺絲起子各壹把及水果刀貳把均沒收。又連續以加
害生命、身體之事，恐嚇他人，致生危害於安全，累犯，處有期徒刑參月，扣案之菜
刀壹把沒收。應執行有期徒刑壹年，扣案之菜刀、水果刀各貳把、斧頭、木棍、螺絲
起子各壹把均沒收。
    事  實
一、丙○○有精神分裂病合併多重物質濫用，屬於精神耗弱之人，其有多次麻藥及竊
    盜罪前科，最近一次係於民國八十七年間因竊盜罪，經臺灣高雄地方法院判處有
    期徒刑一年十月確定，於八十九年一月十八日執行完畢。
二、丙○○與甲○○同住於高雄市○○區○○路十九號，甲○○於上開住址一樓經營
    水餃店，另乙○○則於海功路二十一號開設老人茶館，與丙○○為鄰居關係。丙○○基於意圖為自己不法所有之概括犯意，自民國八十六年間起至九十年三月九
    日上午十時十分止止（不含丙○○於八十六年一月二十一日至同年二月十五日、
    八十六年十月三日至同年十二月十七日、八十七年五月二日至八十九年一月十八
    日等在監執行期間），連續攜帶斧頭、木棍、菜刀等兇器，前往乙○○上開老人
    茶館內，向乙○○恐嚇稱：「把錢拿出來，否則殺死你」等語，致乙○○心生畏
    懼，分別交付新臺幣 (下同)三十元至一百元（起訴書誤載為七十元）不等之現
    款。嗣於九十年三月九日上午十時十分許，丙○○復承上開恐嚇取財之概括犯意
    ，攜帶其所有之斧頭、木棍、菜刀、螺絲起子各一把及水果刀二把，再度前往乙○○上開老人茶館，持木棍敲擊桌子，向乙○○恫嚇：「你不能走，你走動我就
    殺死你」等語，致乙○○心生畏懼，交付五十元現金。
三、又丙○○基於恐嚇之概括犯意，先於八十九年十一月十三日下午一時五十分許，
    丙○○於上開住處一樓，因欲拿取甲○○店裡之菜刀，與店員洪雅玲發生爭執，
    引起丙○○不悅，即外出購買菜刀一把返回上開住處，甲○○見狀乃上前質問，
    丙○○即持其所有之上開購得之菜刀作勢欲砍殺甲○○，甲○○見狀，即迅速逃
    出屋外，丙○○遂持菜刀自後作勢追砍，並恐嚇稱：「殺死你」等語，致甲○○
    心生畏懼，足生危害其安全。嗣於同日下午二時三十分許，丙○○於上開住處為
    警捕獲，並扣得上開菜刀一把。復於九十年三月七日下午一時許，承上開恐嚇之
    概括犯意，攜帶自行購買之菜刀一把，作勢欲砍殺甲○○，並恐嚇稱：「殺死你
    」等語，致甲○○心生畏懼，足生危害其安全。嗣於九十年三月九日下午一時許
    ，攜帶其所有之斧頭、木棍、菜刀、螺絲起子各一把及水果刀二把，前往乙○○
    上開老人茶館，對乙○○叫囂辱罵後離去，為警於其住處前捕獲，並扣得上開斧
    頭、木棍、菜刀、螺絲起子各一把及水果刀二把等物。
四、案經高雄市政府警察局左營分局移送台灣高雄地方法院檢察署檢察官偵查起訴。
    理  由
一、訊據被告丙○○矢口否認有右揭犯行，辯稱：伊並未向乙○○連續恐嚇取財，亦
    未持刀作勢恐嚇甲○○云云。惟查：
(一)連續恐嚇取財部分：被告連續對被害人乙○○恐嚇取財之犯行，業據證人即被害
    人乙○○於警、偵訊及本院調查時指述綦詳，並經證人甲○○於警訊及本院調查
    時證述明確，復有九十年三月九日上午十時許被告持以恐嚇取財之斧頭、木棍、
    菜刀、螺絲起子各一把及水果刀二把扣案可佐，被告空言否認，顯係事後卸責之
    詞，不足採信。事證明確，被告連續恐嚇取財部分犯行洵堪認定。
(二)連續恐嚇部分：被告連續二次恐嚇被害人甲○○之犯行，業據證人甲○○於警、
    偵訊及本院調查時指述綦詳，並有證人洪雅玲於警訊中證述明確，而被告於警訊
    中亦供承：伊於八十九年十一月十三日下午一時五十分許，持刀自後追趕甲○○
    等語在卷，復有該日作案用之被告所有之菜刀一把扣案可憑。被告所辯，顯係事
    後卸責之詞，不足採信。事證明確，被告連續恐嚇部分犯行洵堪認定。
二、核被告丙○○所為，係犯刑法第三百四十六條第一項之恐嚇取財罪和同法第三百
    零五條恐嚇罪。被告先後多次恐嚇取財及二次恐嚇之犯行，均時間緊接，方法相
    同，觸犯構成要件相同之罪名，顯係基於概括犯意為之，應均依連續犯規定以一
    恐嚇取財及恐嚇罪論，並依法加重其刑。又公訴人雖僅就被告於八十九年十一月
    十三日恐嚇甲○○之犯行提起公訴，然檢察官就犯罪事實之一部起訴者，其效力
    及於全部，本件被告於九十年三月七日恐嚇甲○○之犯罪事實，與前揭論罪科刑
    之恐嚇罪部分，有連續犯之關係，已如前述，本院自應就屬於裁判上一罪之其餘
    恐嚇部分一併加以裁判。所犯上揭連續恐嚇取財和連續恐嚇二罪，犯意不同，犯
    罪構成要件互異，應依數罪併合處罰。查被告有事實欄所述之犯罪科刑執行情形
    ，此有台灣高等法院被告全國前案紀錄表一份在卷可稽，其於有期徒刑執行完畢
    後，五年內分別再犯本件有期徒刑以上之罪，係屬累犯，應依刑法第四十七條之
    規定，均加重其刑，並遞加之。又按精神耗弱人之行為得減輕其刑，刑法第十九
    條第二項定有明文。而刑法上之心神喪失與精神耗弱，應依行為時精神障礙程度
    之強弱而定，如行為時之精神，對於外界事務全然缺乏知覺理會及判斷作用，而
    無自由決定意思之能力者，為心神喪失，如此項能力並非完全喪失，僅較普通人
    之平均程度顯然減退者，則為精神耗弱，最高法院二十六年渝上字第二三七號著
    有判例可資參照。本件被告丙○○經本院依職權送請國軍高雄總醫院鑑定之結果
    ，認：依據鄧員之生長史、心理衡鑑及神狀態檢查，經評估鄧員有精神分裂病合
    併多重物質濫用，其智力屬邊緣性智能，根據其精神疾病史，鄧員於十七歲時，
    即出現精神病的症狀，之後並未好好的就醫，再加上使用安非他命、強力膠等物
    質，更加重了其精神並症狀，而致認知及現實判斷能力明顯受損。自八十六年起
    鄧員之犯罪行為應為精神病性之衝動而致，故在其犯案當時精神狀態應達到「精
    神耗弱」之程度。此有國軍高雄總醫院九十年十二月七日以（九０）濟世二字第
    七○○九號函文所附之精神鑑定報告書一份在卷為憑。是本院依被告於案發前後
    之行為表現及該鑑定結果，復參酌上開判例意旨，認被告行為時對於外界事物之
    判斷能力，顯較普通人之平均程度減退，應屬精神耗弱之人，爰依刑法第十九條
    第二項之規定，減輕其刑，並依法先加重後減輕之。爰審酌被告犯罪行為之目的
    、手段，智識程度，所生危害與犯後態度等一切情狀，分別量處如主文所示之刑
    ，及定執行刑。扣案之菜刀二把，其中一把係其所有，於八十九年十一月十三日
    恐嚇甲○○所用之物；另一把菜刀及斧頭、螺絲起子、木棍各一把、水果刀二把
    亦係其所有，於九十年三月九日上午十時十分對乙○○恐嚇取財所用之物，已據
    被告於警訊中供明，爰依刑法第三十八條第一項第二款之規定，均宣告沒收。
據上論斷，應依刑事訴訟法第二百九十九條第一項前段，刑法第五十六條、第三百零
五條、第三百四十六條第一項、第四十七條、第五十一條第五款、第十九條第二項、
第三十八條第一項第二款，罰金罰鍰提高標準條例第一條前段，判決如主文。
本案經檢察官秦德進到庭執行職務。
中      華      民      國     九十一     年     五     月     十七     日
                                  臺灣高雄地方法院刑事第六庭
                                      審判長  法  官    趙家光
                                              法  官    周玉群
                                              法  官    邱泰錄
右正本證明與原本無異。
如不服本判決，應於判決送達後十日內，向本院提出上訴狀。
                                              書記官    林慧君
中    華    民    國      九十一      年      五      月      十七      日
中華民國刑法第三百四十六條
 (單純恐嚇罪)
意圖為自己或第三人不法之所有，以恐嚇使人將本人或第三人之物交付者
，處六月以上五年以下有期徒刑，得併科一千元以下罰金。
以前項方法得財產上不法之利益，或使第三人得之者，亦同。
前二項之未遂犯罰之。
中華民國刑法第三百零五條
 (恐嚇危害安全罪)
以加害生命、身體、自由、名譽、財產之事，恐嚇他人致生危害於安全者
，處二年以下有期徒刑、拘役或三百元以下罰金。
